---
title: "중회귀모형(mutiple linear regression models)"
output: html_document
---

### 중회귀모형
중선형회귀모형(multiple linear regression models)를 간단히 중회귀모형(multiple regression models)이라고도 함.\
독립변수의 수가 k개인 중회귀모형\
$$Y_i = \beta_0 + \beta_1X_{i1} + \beta_2X_{i2} + ... + \beta_kX_{ik} + \epsilon_i$$ 
$\beta_0, \beta_1, ..., \beta_k$ : 회귀계수\
$\epsilon_i \sim N(0, \sigma^2)$이고 서로 독립, \
$i = 1, 2, ..., n$\
여기서 $\beta_0, \beta_1, ..., \beta_k$는 모집단의 회귀계수이고,\ $\epsilon_i$는 반응변수 $Y_i$를 측정할 때 발생하는 오차.


### 행렬을 이용한 중회귀 모형
**중회귀모형에서 독립변수가 2개인 경우**\
$Y_i = \beta_0 + \beta_1X_{i1} + \beta_2X_{i2} + \epsilon_i, \ \ i = 1, 2, ..., n$\
$n$개의 오차 $\epsilon_1, \epsilon_2, ..., \epsilon_n$은 서로 독립이고, 각각 $N(0, \sigma^2)$의 분포를 따른다고 가정
**벡터표현**\
$Y_i=\beta_0 + \beta_1X_{i1} + \beta_2X_{i2} + \epsilon_i = (1, X_{i1}, X+{i2}) \begin {bmatrix} \beta_0 \\ \beta_1 \\ \beta_2 \end{bmatrix} + \epsilon_i$


**중회귀모형의 행렬 표현**\
$Y=X\beta + \epsilon, \ \epsilon \sim N(0, I\sigma^2)$\
$\begin{matrix}Y\\n\times 1\end{matrix} = \begin{pmatrix} Y_1 \\ Y_2 \\ \vdots \\ Y_n \end{pmatrix},\ \ \begin{matrix}X\\n\times 3\end{matrix} = \begin{pmatrix} 1 & X_{11} & X_{12} \\ 2 & X_{21} & X_{22} \\ \vdots & \vdots & \vdots \\ 1 & X_{n1} & X_{n2}\end{pmatrix},\ \ \begin{matrix}\beta \\3\times 1\end{matrix} = \begin{pmatrix} \beta_0 \\ \beta_1 \\ \beta_2 \end{pmatrix},\ \ \begin{matrix} \epsilon \\ n\times1 \end{matrix} = \begin{pmatrix} \epsilon_1 \\ \epsilon_2 \\ \vdots \\ \epsilon_n \end{pmatrix}$ 
\ 여기서 \
$E(\epsilon)=0$\
$\begin{matrix}
Var(\ensilon) &=& E[(\epsilon - E(\epsilon))(\epsilon - E(\epsilon))']\\
 &=&E[\epsilon \epsilon']\\
 &=&    \begin{pmatrix} 
          \sigma^2 & 0 & \cdots & 0 \\
          0 & \sigma^2 & \cdots & 0 \\
          \vdots & \vdots & \vdots & \vdots \\
          0 & 0 & \cdots & \sigma^2 
        \end{pmatrix} = I\sigma^2
\end{matrix}$

### R을 이용한 행렬연산

```{r}
# 파일에서 데이터 읽어오기
market2 = read.table("./data/market-2.txt", header = T); head(market2, 3)
# 2번째와 3번째열을 X로 잡아준다.
X = market2[,c(2:3)]
# 첫번째 행을 절편으로 사용하기 위한 1로된 행을 추가한다.
X = cbind(1, X)
# Y는 파일에서 4번째 열을 가져온다.
Y = market2[,4]
# X와 Y를 행렬로 만들어준다.
X = as.matrix(X)
Y = as.matrix(Y)
# X' = t(X) 
# t(x)는 X의 행과열을 바꿔서 행렬을 만든다. 15x3 행렬 -> 3x15행렬로 변환
# X'X
(XTX = t(X) %*% X)
# 인버스를 구하는 함수는 solve
# XTX^(-1)
XTXI = solve(XTX)
(XTY = t(X) %*%Y)
# XTXI와 XTY를 행렬곱하고, 소숫점 3자리까지 반올림해서 나타냄
(beta = round(XTXI %*% XTY, 3))
```
$\hat{B}=(X'X)^{-1}X'Y = \begin{pmatrix} 0.850 \\ 1.558 \\ 0.427\end{pmatrix}$ \
적합된 선형회귀식\
$\begin{matrix} \hat{Y} &=&  \hat{\beta_0} + \hat{\beta_1}X_1 + \hat{\beta_2}X_2 \\ &=& 0.850 + 1.558X_1 + 0.427X_2 \end{matrix}$

**적합된 회귀식의 검정**\
```{r}
market2 = read.table("./data/market-2.txt", header = T); head(market2, 3)
market2.lm = lm(Y~X1+X2, data = market2)
summary(market2.lm)
```
적합된 회귀식: $\hat{Y}=0.85041+1.55811X_1+0.42736X_2$\
결정계수: $R^2 = 0.9799$\
F-통계량=2.292.5이고, 유의확율 $p-값=06.567\times 10^{-11}$로서 적합된 중회귀모형이 이 데이터를 설명하는데 유의함.
(이는 귀무가설 $H_0:\beta_1=\beta_2=0$이 기각되므로 $\beta_1$과 $\beta_2$가 동시에 0이되지 않을 것이라는 의미임)


**분산분석표**\
```{r}
anova(market2.lm)
```
중회귀모형의 분산분석 결과 해석\
$SS(X1)=485.57$\
$SS(X2|X1)=22.30$\ 
여기서 $SS(X2|X1)$는 변수 $X1$이 적합된 후, 변수 $X2$가 추가되었을 때의 추가제곱합을 의미, 회귀제곱합 $SS(X1, X2)=SS(X1) + SS(X2|X1)$\

\
**분산분석표**\

| 요인 | 자유도 | 제곱합 | 평균제곱 | $F_0$ | $Pr(>F)$ |
| :---: | :---: |  :---: |  :---: | :---: |  :---: |
| 회귀 | 2 | 507.87 | 253.94 | 292 | 6.597e-11 |
| 잔차 | 12 | 10.42 | 0.87 |   |   |
| 계 | 14 | 518.29 |   |   |   |
평균제곱 = 제곱합 / 자유도 = 507.87 / 2 = 253.94\

```{r}
names(market2.lm)
yhat=market2.lm$fitted.values
cor(market2$Y, yhat)^2
```

```{r}

```





## 잔차의 검토
잔차 산점도의 형태를 보고 어떻게 할지 판단.

1) 자료파일 읽기
```{r}
library(xlsx)
chemical = read.xlsx("./data/chemical.xlsx", 1)
head(chemical) # tail(chemical) <- 끝에서 5개를 출력

```

