---
title: '다변량분석(5월14일 출석수업과제)'
output: html_document
date: "2023-05-14"
---

```{r setup, include=FALSE}
knitr::opts_chunk$set(echo = TRUE)
```

### 출석수업
2023년 5월 14일(일) 다변량분석 출석 수업 과제물은 다음과 같습니다.
R과 파이썬을 각각 이용하여 작성하시오 (결과+분석)
- 교재 연습문제 1장(p.38)  4번 
- 교재 연습문제 2장(p.78)  4번 
- 교재 연습문제 4장(p.176)  5번 
  (Gender = 'Male' 인 데이터와 Gender = 'Female' 인 데이터를 각각 추출하여 
   5번을 실행하기 바람) 
- 데이터는 exdata.zip 에 있음 

### 기한 : 5월 29일 (월) 17:30 까지 
참고 : 한글이나 MS 워드를 이용하여 작성 저장한 후, pdf 로 새로 저장하여 pdf 파일로 제출하기 바랍니다.   

### 1-4

#### (1)
```{r}
# 산점도 행렬
pairs(longley)
# 별그림
stars(longley)
# 얼굴그림 : install.packages("aplpack")
library(aplpack)
faces(longley)
```
- 산점도 행렬을 보면 GNP.deflator, GNP, Population, Year, Employed 변수끼리의 상관관계가 뚜렷하게 보나타납니다.  
  연도(Year)에 따라 인구(Population) 변수가 상관관계가 가장 뚜렷해 보이고 소득관련(GNP, GNP.deflator) 변수도 상관관계도 높아 보입니다.  
  하지만 실업자(Unemployed) 수와 군인(Armed.Forces) 변수는 상관관계가 약해보입니다.

- 별그림을 보면 대부분의 변수들이 연도에 따라 증가된것으로 보여지고 1951년에 군인(Armed.Forces)이 많이 들어났고, 1958년도에는 실업자(Unemployed) 수가 많이 늘어난것으로 벼여집니다. 전반적으로 군인과 실업자 수를 제외하고는 연도가 증가함에 따라 모두 같이 증가한것으로 보여집니다.

- 얼굴그림은 연도별로 출력된 내용으로는 특정 변수가 어떤 변화가 있었는지 파악이 어려울것 같고 연도가 증가함에 따라 전반적으로 얼굴의 모양이 좋아지는 것을 봐서 모든 변수들의 항목이 좋아진 것으로 보여집니다.

#### (2)
```{r}
# longley 데이터를 longley_0514.csv로 저장
write.csv(longley, "./exdata/longley_0514.csv")
```

#### (3)
```{python}
# python block
import pandas as pd
# 첫행을 컬럼명으로, 첫열을 row 이름으로 사용하여 csv 파일 읽기기
longley = pd.read_csv("./exdata/longley_0514.csv", header = 0, index_col=0)
longley.head()

# 산점도 행렬(seaborn 사용)
import seaborn as sns
sns.pairplot(longley)
```

- R에서의 산점도 행렬은 단색으로 그려지고 변수명은 해당 변수의 행렬이 일치하는 곳에 출력하지만 파이썬에서는 왼쪽과 아래에 변수명이 출력됩니다. 그리고 변수명의 행렬이 일치하는 곳에는 히스토그램이 출력되고 산점도와 히스토그램 색상이 파란색으로 출력이 됩니다.
- 파이썬에서도 변수들 간의 산점도는 R과 동일한 분포로 출력되고 있습니다.


### 2-4
#### (1) R을 이용한 주성분분석
##### ① 자료읽기 및 요약통계량
```{r}
# 자료읽기 - 처음 줄은 열 이름, "state" 열은 행 이름
ex2_4 = read.csv("./data/ex2-4.csv", header = T, row.names = "state")
head(ex2_4)
# 자료의 요약정보보
summary(ex2_4)
```
##### ② 상관계수행렬 및 산점도행렬 보기
```{r}
# 상관계수 출력 - 소수점 이하 2자리 표시
round(cor(ex2_4), 2)
# 산점도 표시
plot(ex2_4, pch=19)
```

- 살인(Murder)와 폭행(Assault)은 양의 상관관계가 높고, 도시인구비율(UrbanPop)은 다른 변수들과의 낮은 상관관계로 보아 도시인구 비율과 관련없이 살인, 폭행, 강간이 발생하는 것으로 보여집니다.  
- 강간(Rape)은 살인(Murder)과 어느정도 관계가 있어 보입니다.

##### ③ 주성분분석 실행하기
```{r}
# 주성분분석 - 공분산행렬 이용(cor=F), 각 케이스의 주성분점수 포함(score=T)
(ex2_4_pca = princomp(ex2_4, cor=F, score=T))
# 주성분분석 요약정보
summary(ex2_4_pca)
```

- 주성분분석 결과를 summary() 함수를 이용해 보면 첫번째 주성분이 96.55% 설명력을 가지는 것을 알 수 있다.

##### ④ 스크리 그림 및 주성분 계수
```{r}
# 스크리 그림 그리기
screeplot(ex2_4_pca, type='lines', pch=19)
# loadings 표시 - 소수점 이하 3자리 반올림 표시
round(ex2_4_pca$loadings[, c(1)], 3)
```

- 스크리 그림에서 유효한 주성분은 1개로 판단하여 하나의 주성분의 계수를 나타냈다.
  - $PC_1 = 0.042 \times Murder + 0.995 \times Assault + 0.046 \times UrbanPop + 0.075 \times Rape$  

#### (2) 파이썬을 이용한 주성분 분석
##### ①  자료 읽기  및 기술통계량
```{python}
import numpy as np
import pandas as pd
import matplotlib.pyplot as plt

# 자료읽기
ex2_4 = pd.read_csv("./exdata/ex2-4.csv", header = 0, index_col = 0)
ex2_4.head()
```

```{python}
# 변수이름 확인하기
ex2_4.columns
```

```{python}
# 기술통계량 구하기 - 소수점 이하 2자리 반올림 표시
round(ex2_4.describe(), 2)
```


##### ② 상관계수행렬 및 산점도행렬 보기
```{python}
# 상관계수 행렬
ex2_4.corr()
```


```{python}
# 산점도 행렬(seaborn 사용)
import seaborn as sns
sns.pairplot(ex2_4)
```

##### ③ 주성분분석 실행하기
```{python}
from sklearn.decomposition import PCA
# 주성분분석 - 주성분 수를 3으로 함.
pca = PCA(n_components=4)
pca_ex2_4 = pca.fit_transform(ex2_4)

# 주성분 분산
pca.explained_variance_
```

```{python}
# 주성분 표준편차
np.sqrt(pca.explained_variance_)
```
```{python}
# 주성분분산비율
pca.explained_variance_ratio_
```

```{python}
# 주성분계수 - 소숫점 이하 3자리 표시
np.round(pca.components_, 3)
```
```{python eval=FALSE, include=FALSE}
# 스크리 그림 그리기
plt.scatter(range(1, 4+1), pca.explained_variance_ratio_)
plt.title('Scree plot')
plt.xlabel('Number of components')
plt.ylabel('Explained variance ratio')
plt.grid()
plt.show()
```



##### ④ 스크리 그림 및 주성분 계수