---
title: "chapter 1"
author: "robin"
date: "2022-08-05"
output: html_document
---

```{r setup, include=FALSE}
knitr::opts_chunk$set(echo = TRUE)
```

## 제1장 R 데이터 처리

### R 데이터 처리
- dplyr 패키지 설치 및 readxl 패키지 설치
  - install.packages("tidyverse")
  - install.packages("readxl")

```{r}
library(readxl)
library(tidyverse)

dat1<-read_excel("./data/patients_2sheets.xlsx", sheet = "whole")

dat.base1<-dat1
colnames(dat1)
colnames(dat.base1)[4]<-"TX"
colnames(dat.base1)[5]<-"CA19.9"


```

dat.dplyr1 <- dat1 %>% rename(TX=treatment, CA19.9='CA19-9')

dat.base1[, c(2:5,7)]
dat.dplyr1 %>% select(2:5, 7)
dat.dplyr1 %>% select(2:7, -6)
dat.dplyr1 %>% select(2:5, Stage)
dat.dplyr1 %>% filter(Stage==3 & age > 40)

dat.dplyr1 %>% filter(CA19.9=="<1.0")
replace(dat.dplyr1$CA19.9, dat.dplyr1$CA19.9=="<1.0", "1")
mutate(dat.dplyr1$CA19.9=replace(dat.dplyr1$CA19.9, dat.dplyr1$CA19.9=="<1.0", "1"))

dat.dplyr2 = dat.dplyr1 %>% mutate(CA19.9=replace(CA19.9,CA19.9=="<1.0","1"))
dat.dplyr1 %>% mutate(CA19.9=replace(CA19.9,CA19.9=="<1.0","1"))
dat.dplyr1 %>% filter(CA19.9=="<1.0")
dat.dplyr1$CA19.9 %>% replace( CA19.9=="<1.0","1")
cut(dat.dplyr1$age, breaks=c(0, 50, 60, 70, Inf), labels=c(1, 2, 3, 4))
summary(dat.dplyr1)

### 연습문제

#### 문제.1
```{r}
# 1. 프레임구조객체에 저장
ex1.1 = data.frame(ID=1:8, 
                   Carat=c(0.7, 0.7, 0.43, 0.7, 0.59, 0.52, 1.18, 9), 
                   Cut=c("Premium", "Very Good", "Ideal", "Good", "Ideal", "Very Good", "Premium", "Good"),
                   Price=c(2348, 2332, 760, 2498, 2294, 1423, NA, 3660))

# 2. 8번 다이아몬드의 중량을 9를 0.9로 변경
ex1.1$Carat[8] = 0.9

# 3. 각 등급별 다이아몬드 갯수
table(ex1.1$Cut)

# 4. 중량이 0.6 이상인 다이아몬드의 평균 가격
mean(ex1.1$Price[ex1.1$Carat>=0.6], na.rm = T)

write.csv(ex1.1, "./exercise/ex1_1.csv")

```


#### 문제.2
```{r}

# 1 패키지 설치, dat.head 객체 생성 및 변수 이름 출력
# install.packages("datarium")
library(datarium)
dat.head = headache
colnames(dat.head)

# 2. risks 변수를 risk_category로 이름을 변경
colnames(dat.head)[3]='risk_category'

# 3. pain_score 값 80 이상이면 1, 미만이면 0 값을 가지는 변수 생성
dat.head$pain_score.grp = ifelse(dat.head$pain_score>=80, 1, 0)

# 4. gender가 "female"이면서 pain_score가 80 이상은 사람을 구한다
nrow(dat.head[dat.head$gender=="female"&dat.head$pain_score>=80,])

# 5. 남성이면서 risk_category가 high인 사람의 pain_score의 평균
mean(dat.head[dat.head$gender=="male"&dat.head$risk_category=="high",]$pain_score)

# 6. id, gender, pain_score로 구성된 새로운 객체 생성
dat.new1 = data.frame(id=dat.head$id, gender = dat.head$gender, pain_score = dat.head$pain_score)

```

#### 문제.3
```{r}

# 0. 데이터를 읽어온다.
library(readxl)
#library(tidyverse)

exdat3<-read_excel("./data/patients_2sheets.xlsx", sheet = "whole")

# 1. CA19-9 를 로그변환한 새 변수를 만드시오
exdat3$CA19.log = log(as.double(replace(exdat3$`CA19-9`, exdat3$`CA19-9`=="<1.0","1")))

# 2. Stage가 4 또는 5이면 "High"값을 가지고 Stage가 1, 2, 3이면 "Low"값을 가지는 변수를 만든다.
exdat3$Stage.group = ifelse(exdat3$Stage==4|exdat3$Stage==5, "High", "Low")
# cbind(exdat3$Stage, exdat3$Stage.group)를 실행해서 확인.

# 3. 성별로 CA19-9 값의 평균을 구하시오.
tapply((as.double(replace(exdat3$`CA19-9`, exdat3$`CA19-9`=="<1.0","1"))),exdat3$sex, mean)

# 4. 각 Stage별로 몇 명의 환자가 있는지 구하시오.
table(exdat3$Stage)



```


#### 문제.4
R의 datasets 패키지 내에 있는 mtcars 데이터는 32종의 자동차의 사양을 담고있다.  
다음을 수행하시오.
```{r}


```

