---
title: "데이터 요약"
---

## 데이터 요약 실습

### R에서 원하는 숫자(소수점) 자르기
- 정수만들기
  - ceiling(숫자) : 숫자가 정수가 아니면 큰수의 정수를 만든다.
  - floor(숫자) : 숫자가 정수가 아니면 작은 수의 정수를 만든다.
- 반올림
  - round(숫자, 0) : 소숫점 첫번째 자리에서 반올림
  - round(숫자, 2) : 소숫점 3번재 자리에서 반올림해서 소숫점 2번째 자리까지만 나타냄
  - round(숫자, -2) : 
  
```{r}
# 수치 자르기 테스트
x1 = 123.1234567
x2 = -123.1234567
#ceiling
ceiling(x1);ceiling(x2)
# floor
floor(x1);floor(x2)

x1 = 9876.54321
x2 = -9876.54321
#round
round(x1);round(x1, 2);round(x1, -2)
round(x2);round(x2, 2);round(x2, -2)

# 만약 소숫점 5자리에서 반올림하지않고 버리고 4자리만 사용하려면?
# 소숫점 버림 함수를 못찾아 이렇게 사용함.
x = 4.5678987
round(x-0.00005, 4)
x = 4.54321234
round(x-0.00005, 4)
```

### R에서 테스트 자료 만들기

- R에서 테스트 자료를 만드는 r로 시작되는 함수들
  - rnorm(n, mean, sd) : 평균 mean, 표준편차 sd인 숫자를 n개 추출
  - rbinom(n, size, p): 이항분포 - size번의 베르누이 시행에서 성공 확률 p인 이항확률분포에서 n개의 표본을 추출

  - sample(v, n, replace=T) : v 벡터에서 n개를 추출, replac = 복원은 T, 비복원은 F

  - choose(n, k)  : $nC_k$
  - prod(v) : 벡터를 모두 곱한다. 벡터를 4:1로 만들면 factorial(4)와 같다.
  - factorial(k) : $k!$

테스트 자료 만들기
```{r}
# 평균이 80이고 표준편차가 5인 100개의 정수를 만든다.
(v1<-floor(rnorm(100, 80, 5)))
# 40번의 베르누이 시행에서 성공 확률 0.5인 성공횟수의 확률분포에서 3개의 표본을 추출
# p(x) = choose(n, x) p^x (1-p)^(n-x)
(v2<-rbinom(3, 40, 0.5))
```

테스트 자료로를 만들고 히스토그램을 그려본다.
```{r}
par(mfrow=c(1,3))
v1<-floor(rnorm(100, 80, 5))
hist(v1, xlab="점수", ylab="인원수", main="성적 히스토그램", col=rainbow(7))
boxplot(v1, main="밋밋한 상자그림")
# 샘플링에 특이점을 위한 데이터 추가
(v1<-c(sample(1:20,10),50, 60, 60))
boxplot(v1, ylab="점수",main="결측치존재")
```

자료에 대한 수치 요약
```{r}
# 사분위 범위
IQR(v1)
# 평균과 표준편차
paste("평균 :",mean(v1), ", 표준편차 :",sd(v1))
# 다섯수치요약
fivenum(v1)
# 중앙값
median(v1)
# 요약
summary(v1)
```

**최빈값**을 구하는 방법
```{r}
# 최빈값을 구하는 방법
# 1. 각 수치들의 빈도수를 구한다.
(tx <- table(v1))
# 2. 빈도중에 최대값을 구한다.
(mx <- max(tx))
# 3. 최대값이 있는 위치의 이름과 최대 빈도수를 출력한다.
paste("최빈값의 빈도는", mx, "이고 최빈값은", paste0(names(tx)[which(tx==mx)],collapse=","), "가 해당된다.")
```

기타 계산할때 사용하는 함수들
```{r}
# 콤비네이션
(choose(45, 6)) 
# 팩토리얼
(factorial(10))
# 벡터의 모든 요소 곱하기
(prod(10:1))
```
  
  
  
  
  sample(1:10, 5, replace=F)
  
  