---
title: "데이터 요약"
---

## 데이터 요약 실습

### R에서 원하는 숫자 자르기
- 정수만들기
  - ceiling(숫자) : 숫자가 정수가 아니면 큰수의 정수를 만든다.
  - floor(숫자) : 숫자가 정수가 아니면 작은 수의 정수를 만든다.
- 반올림
  - round(숫자, 0) : 소숫점 첫번째 자리에서 반올림
  - round(숫자, 2) : 소숫점 3번재 자리에서 반올림해서 소숫점 2번째 자리까지만 나타냄
  - round(숫자, -2) : 
  
```{r}
# 수치 자르기 테스트
x1 = 123.1234567
x2 = -123.1234567
#ceiling
ceiling(x1);ceiling(x2)
# floor
floor(x1);floor(x2)

x1 = 9876.54321
x2 = -9876.54321
#round
round(x1);round(x1, 2);round(x1, -2)
round(x2);round(x2, 2);round(x2, -2)

# 만약 소숫점 5자리에서 반올림하지않고 버리고 4자리만 사용하려면?
# 소숫점 버림 함수를 못찾아 이렇게 사용함.
x = 4.5678987
round(x-0.00005, 4)
x = 4.54321234
round(x-0.00005, 4)
```

### R에서 테스트 자료 만들기

- R에서 테스트 자료를 만드는 r로 시작되는 함수들
  - rnorm(n, mean, sd) : 평균 mean, 표준편차 sd인 숫자를 n개 추출
  - rbinom(n, size, p): 이항분포 - 확률 p인 이항확률변수를 size개씩 추출하는것을 n번 반복해서 해라

  - sample(v, n, replace=T)

  - choose(n, k)  : $nC_k$
  - prod(v) : 벡터를 모두 곱한다. 벡터를 4:1로 만들면 factorial(4)와 같다.
  - factorial(k) : $k!$
```{r}
# 평균이 80이고 표준편차가 5인 20개의 정수를 만든다.
v1<-floor(rnorm(100, 80, 5))
(v2<-rbinom(3, 40, 0.5))
(choose(45, 6)) # 콤비네이션 
(prod(10:1))
(factorial(10))
```
  v1으로 히스토그램을 그린다.
```{r}
par(mfrow=c(1,3))
v1<-floor(rnorm(100, 80, 5))
hist(v1, xlab="점수", ylab="인원수", main="성적 히스토그램", col=rainbow(7))
boxplot(v1, main="밋밋한 상자그림")
# 샘플링에 특이점을 위한 데이터 추가
(v1<-c(sample(1:20,10),50, 60, 60))
boxplot(v1, ylab="점수",main="결측치존재")
# 사분위 범위
IQR(v1)
#평균과 표준편차
mean(v1);sd(v1)
#다섯수치요약
fivenum(v1)
#최빈값
median(v1)
```
  
  
  