---
title: "estimation"
---

## 추정

**점추정(point estimation)**\
표본평균값은 $\overline{X}=\frac{1}{n}\sum_{i=1}^nxi$와 같은데 이를 모평균($\mu$)의 추정값이라고 하고 이 추정이 모평균의 대표적인 점추정 방법이다.

**구간추정(interval estimation)**\

**예제 5-3**\
어느 대학교 학생들의 통계학에 대한 평균실력을 살펴보기 위해 전체 학생 중 16명을 단순 확률 추출하여 시험을 실시했더니 다음과 같았다. \ 88, 83, 83, 85, 94, 88, 91, 96, 89, 83, 81, 80, 84, 89, 83, 79 \
학생들의 통계학 시험점수가 정규분포를 따른다고 가정할 때 전체 학생의 통계학 점수의 평균을 점추정 하라.

```{r}
# 5-3
score = c(88, 83, 83, 85, 94, 88, 91, 96, 89, 83, 81, 80, 84, 89, 83, 79)
# 점추정은 표본 평균과 같다.
sm=mean(score)
```


**모평균의 $100(1-\alpha)$%의 구간추정**\
모집단이 정규분포이고 모분산 $\sigma^2$을 모르는 경우
$$[\overline{X}-t_{n-1,\alpha/2}\frac{S}{\sqrt n}, \overline{X}+t_{n-1,\alpha/2}\frac{S}{\sqrt n}]$$

**예제 5-4**\
<예제 5-3>에서 다음 물음에 답하여라\
(1) 전체 학생의 통계학 점수의 평균에 대한 95% 신뢰구간을 구하라.\
(2) 전체 학생의 통계학 점수의 평균에 대한 99% 신뢰구간을 구하고 (1)번의 신뢰구간과 너비를 비교하라\
(3) 표본평균과 표본 표준편차 값이 그대로이면서 표본의 크기가 25명으로 늘었다고 가정할 때 전체 학생의 통계학 점수의 95% 신뢰구간을 구하고 문제 (2)의 구간 너비와 비교하라.

```{r}

# 5-3 점수
score = c(88, 83, 83, 85, 94, 88, 91, 96, 89, 83, 81, 80, 84, 89, 83, 79)

# n값, 평균 세팅.
n=length(score);x_bar = mean(score)

# 95% 신뢰구간
alpha = 0.05
# t-분포 값을 구한다.
td=qt(alpha/2, n - 1, lower.tail=FALSE)
estimation.low = x_bar - td * sd(score) / sqrt(n)
estimation.high = x_bar + td * sd(score) / sqrt(n)
m11=paste0("n=", n, ", ", (1-alpha)*100,"% [", round(estimation.low, 4), " ~ ", round(estimation.high, 4), "]")
# 99% 신뢴구간
alpha = 0.01
# t-분포 값을 구한다.
td=qt(alpha/2, n - 1, lower.tail=FALSE)
estimation.low = x_bar - td * sd(score) / sqrt(n)
estimation.high = x_bar + td * sd(score) / sqrt(n)
paste0("n=", n, ", ", (1-alpha)*100,"% [", round(estimation.low, 4), " ~ ", round(estimation.high, 4), "]")


# 95% 신뢰구간에 표본수를 25로 늘릴경우
alpha = 0.05; n = 25
# t-분포 값을 구한다.
td=qt(alpha/2, n - 1, lower.tail=FALSE)
estimation.low = x_bar - td * sd(score) / sqrt(n)
estimation.high = x_bar + td * sd(score) / sqrt(n)
paste0("n=", n, ", ", (1-alpha)*100,"% [", round(estimation.low, 4), " ~ ", round(estimation.high, 4), "]");print(m11)
# 표본의 갯수가 25개로 늘어나면 좀 더 신뢰 구간의 너비가 좁아져서 보다 정확한 추정이 된다.
```

**예제 5-5**\
어느 학교에서 학생 11명을 대상으로 1년동안 읽은 책 수를 조사했더니 다음과 같았다. 읽은 평균 책 수에 대해 95% 신뢰구간을 구하라. 모집단은 정규분포를 따른다고 가정한다.\
8, 1, 10, 15, 15, 10, 5, 19, 20, 9, 10\


```{r}
# 11명의 책을 읽은 표본
count = c(8, 1, 10, 15, 15, 10, 5, 19, 20, 9, 10)
# 알파값과 표본 카운트
alpha = 1-0.95; n = length(count)
# 자유도 11 - 1, alpha = 0.5의 T 분포값
td=qt(alpha/2, n-1,lower.tail = FALSE )
# 구간값을 구한다.
ret.l = mean(count) - td * sd(count)/sqrt(n)
ret.h = mean(count) + td * sd(count)/sqrt(n)
# 원하는 형식으로 구간값을 출력한다.
paste0("n=", n, ", ", (1-alpha)*100,"% [", round(ret.l, 4), " ~ ", round(ret.h, 4), "]")
```

**모비율의 추정**\
표본비율 $\hat{p}=\frac{X}{n}$은 일종의 표본평균이다.\
$E(\hat{P}) = p, \ \ \ Var(\hat{p})=\frac{p(1-p)}{n}$\ 
분산의 추정량식은 $\widehat{Var(\hat{p})}=\frac{\hat{p}(1-\hat{p})}{n}$\

**모비율 $p$의 $100(1-\alpha)$% 구간추정**\
표본의 크기가 충분히 큰경우
$$\left[\hat{p}-z_{\alpha/2}\sqrt{\frac{\hat{p}(1-\hat{p})}{n}}, \ \hat{p}+z_{\alpha/2}\sqrt{\frac{\hat{p}(1-\hat{p})}{n}} \ \right]$$
여기서 $n$의 표본크기, $\hat{p}$는 표본비율이다.

**예제 5-6**\
새로운 부동산정책에 찬성하는 사람의 비율을 좌하기 위하여 우리나라 성인 500명을 임의로 추출하여 조사한 결과, 200명이 찬성한다고 대답했다. 우니라나 성인 중 부동산 정책에 찬성하는 사람 비율의 추정값을 구하고 95% 신뢰구간을 구하라\
X=200 ( X는 찬성하는 사람수)\
$\hat{p}=\frac{찬성하는 사람수}{표본수}=\frac{200}{500}$

```{r}
# 모비율의 구간추정
n = 500; x=200; a=0.05
# 구간추저을 세부적으로 분해해 보면
p_hat = x / n
Z1 = qnorm(1-a/2)
c(p_hat - Z1*sqrt(p_hat *(1-p_hat) / n), p_hat + Z1*sqrt(p_hat *(1-p_hat) / n))
# 추정함수를 이용하면
prop.test(x, n)$conf

```


**모분산의 추정**\
모집단의 분산을 추정하는 것은 제품의 품질, 금융시장의 변동성과 시험문제의 균질성 등을 파악하는데 이용된다.\
모분산은 $S^2=\frac{1}{n-1}\sum_{i=1}^n(X_i-\overline{X})^2$ 식의 표본 분산으로 추정한다. 이는 표본분산($S^2$)은 그 기대값이 모분산($\sigma^2$)이 되는 불편추정량이기 때문이다.\
\
모분산의 신뢰구간을 추정하려면 표본분산의 분포를 이용해야한다. 정규분포를 따르는 모집단에서 표본을 추출한 후 구한 표본분산은 자유도가 $n-1$인 $\chi^2$(카이제곱)분포를 따른다.
$$ \frac{(n-1)S^2}{\sigma^2} \sim \chi_{n-1}^2$$ 
표본분산의 분포로부터 다음식을 도출할 수 있다.
$$P \left( \chi_{n-1, 1-\alpha/2, }^2 \le \frac{(n-1)S^2}{\sigma^2} \le \chi_{n-1, \alpha/2}^2 \right)=1-\alpha$$

위의 식으로 부터 모분산($\sigma^2$)의 $100(1-\alpha)$% 구간식을 정리할 수 있다.
$$P\left( \frac{(n-1)S^2}{\chi_{n-1, \alpha/2}^2} \le \sigma^2 \le \frac{(n-1)S^2}{\chi_{n-1, 1-\alpha/2}^2}S^2\right)$$

$\chi_{k, \alpha}^2$는 자유도 $k$인 $\chi^2$분포의 ($1-\alpha$) 백분위수를 뜻한다.

**예제5-7**\
어느 대학에서 신입생의 수학 실력을 살펴보기 위해서 40명의 단순확률 복원추출하여 시험을 실시했다. 40명의 시험점수의 표본표준편차가 4점이었다. 모분산을 점추정하고 95% 신뢰구간을 구하라. 단, 모집단이 정규분포를 따른다고 가정한다.\
모분산의 점추정 결과는 $S^2=4^2=16$

```{r}
s=4; s2=s^2; n=40; alpha=0.05
# qchisq - lower.tail = TRUE로 되어 있을때
q1=qchisq(1-alpha/2, n-1)
q2=qchisq(  alpha/2, n-1)
c((n-1)*s2/q1, (n-1)*s2/q2)
# qchisq - lower.tail = TRUE로 되어 있을때
q1=qchisq(  alpha/2, n-1, lower.tail = FALSE)
q2=qchisq(1-alpha/2, n-1, lower.tail = FALSE)
c((n-1)*s2/q1, (n-1)*s2/q2)
# 결과값의 크기로 함수가 정상으로 적용되었는지 확인한다.
```

### 연습문제

**01**\
표본평균의 기대값이 모평균과 같을 때 표본 평균은 어떤 특성이 있는가?\

불편성

**02**\
95% 신뢰구간에 대해 가장 바르게 설명한 것은?\

100개의 표본으로부터 구한 100개의 신뢰구간 중 95개가 모수를 포함한다는 의미

**03**\
모비율 $p$의 $100(1-\alpha)$% 신뢰구간의 길이를 2배로 늘리면 어떻게 해야하는가?\

표본수를 4배 줄인다.

**04**\
모평균 $\mu$의 $100(1-\alpha)$% 신뢰구간 중 가장 길이가 긴 신뢰구간의 $\alpha$는?\

0.01

**05**\
전등 15개의 수명을 측정한 결과 평균이 3이고, 표준편차가 1년이었다.
95% 신뢰구간을 구하라. 모집단이 정규분포를 따르지만 모집단의 분산은 알 수 없다.\

모집단 평균의 구간추정 문제(t분포)\
$\left[ \overline{X} - t_{n-1,\alpha/2}\frac{S}{\sqrt{n}}, \overline{X} + t_{n-1,\alpha/2}\frac{S}{\sqrt{n}} \right]$

```{r}
x_bar = 3; n = 15; S = 1; alpha = 1-0.95
tn=qt(alpha/2, n-1, lower.tail=FALSE)
c(x_bar-tn*S/sqrt(n), x_bar+tn*S/sqrt(n))

```


**06**\
우리나라 유권자 중에서 임의로 1000명을 추출하여 복지정책 지지율에 대한 여론조사를 실시했다. 조사결과 1000명중 600명이 현행 정책을 지지했다. 우리나라 복지정책 지지율의 95% 신뢰구간과 99% 신뢰구간을 구하라.\ 

찬반 문제는 모비율의 구간추정을 이용하여 구한다. z\
$\left[ \hat{p} - z_{\alpha/2}\sqrt{\frac{(n-1)S^2}{n}}, \hat{p} + z_{\alpha/2}\sqrt{\frac{(n-1)S^2}{n}}\right]$

```{r}
n = 1000; x = 600; p_hat = x/m
zn = qnorm(p_hat, lower.tail = FALSE)
c(p_hat - zn * sqrt(p_hat * (sp)))
```

