---
  title: "확률과 확률변수"
---

### 확률의 계산

-   순열(permutation)과 조합(conbination)함수는 factorial 함수를 이용해서 간단하게 만들 수 있다.

> **순열 $nP_r=\frac{n!}{(n-r)!}$**\
```{r}
# permutation
n=5
r=3

(factorial(n)/factorial(n-r))

```

> **조합 $nC_r=\frac{n!}{r!(n-r)!}$**\
```{r}
# combination
n=5
r=3
# 팩토리얼을 이용한 combination 처리
(factorial(n)/(factorial(r)*factorial(n-r)))
# choose 함수를 이용한 combination 처리
(choose(n,r))
```

> **확률의 덧셈법칙**\
$$P(A\cup B)=P(A)+P(B)-P(A\cap B)$$ 만일 $A\cap B=\emptyset$이면 $P(A\cup B) = P(A) + P(B)$이고,  
사건 $A,B$를 서로 **배반사건**(mutally exclusive events) 이라고 한다.

> **조건부 확률(conditional probability)**\
$$P(A|B)=\frac{P(A\cap B)}{P(B)} (단, P(B)>0)$$

> **확률의 곱셈법칙**\
$P(A)>0, P(B)>0$이면, 다음과 같은 식이 성립한다. $$P(A\cap B)=P(A)P(B|A) =P(B)P(A|B)$$ 만일  
$P(B|A)=P(B)$이면 사건 A와 B를 서로 독립사건(independent event)이라고 한다. 이때는 다음이 성립한다. 
$$P(A\cap B) = P(A)P(B)$$

> **여사건을 이용한 확률계산**\
$A^c$를 사건 A의 여사건(나머지사건)이라할때 다음과 같은 식이 성립한다. $$P(A^c)=1-P(A)$$

### 확률변수(random variable)
표본공간의 각 원소에 하나의 실숫값을 대응시켜주는 함수  
- 이산형(discrete)  
- 연속형(continuous)

> **확률분포함수(probability distribution function)**\
확률분포표를 정리해 놓은것으로 보면 된다.
이산형확률분포함수는 확률 $P(X=x)$를 구하는 함수이고 연속형확률분포 함수는 특정값에서는 0으로 간주한다. 연속형의 경우 모든 확률을 더하면 1($P(-\infty < X < \infty)=\int_{-\infty}^\infty f(x)dx=1$)이 되고 확률변수 X가 $[a,b]$에 있을 확률은 $P(a < X < b)=\int_{a}^b f(x)dx$가 된다.

> **누적확률분포함수(cumulative distribution function)**\
확률분포표를 누적하여 정리해 놓은 것으로 보면 된다.   
누적확률 $P(X\le x)$를 구하는 함수로 $P(X\le x_n) = \sum_{i=1}^n P(x_i)$이다.  

> **확률변수의 X의 기대값**\
확률변수 X를 확률분포함수 $f(x)$라고 하자, 이때 X의 평균 또는 기대값은 $E(X)$로 나타낸다 \
이산형 : $E(X)=\sum_{i}x_i f(x_i)$\
연속형 : $E(X)=\int_{-\infty}^\infty xf(x)dx$

> **함수 $g(X)$의 기대값**\
- 이산형 : $E(g(X)=\sum_{i}g(x_i) f(x_i)$ \
- 연속형 : $E(g(X)=\int_{-\infty}^\infty g(x)f(x)dx$\

> **확률변수 X의 분**\
$$Var(X)=E[(X-\mu)^2]= 
\begin{cases}
\sum_{i} (x_i-\mu)^2f(x_i) : 이산형 확률변수 일때 \\
\int_{-\infty}^\infty (x-\mu)^2f(x)dx : 연속형확률일때
\end{cases}$$

> **$X$의 분산**\
$$Var(X)=E[(X-\mu)^2] = E(X^2) -\mu^2$$

> **확률변수 $aX+b$의 기대값과 분산**\
$$E(aX+b)=aE(X)+b  
Var(aX+b)=a^2Var(X)$$

> **표준화된 확률변수**\
평균이 $\mu$, 표준편차 $\sigma$, 확률변수 $X$가 있을때, 변환  
$$Z=\frac{X - \mu}{\sigma}$$를 표준화된 확률변수라고 한다. 
$Z$는 평균이 0, 분산이 1인 확률변수이다.  

### 확률분포 그리기

```{r}

(cat<-c("0", "1", "2", "3", "4", "5", "6", "7", "8", "9", "10"))
(val<-c(5,8,10,12,18,14,10, 9,8,4,2))
(cum<-rep(0,length(cat))

for i in 1:length(cat)
{

}

barplot(val, names.arg = cat, col=rainbow(length(df$cat)), xlab="결근횟수"
        , ylab="인원수", main="결근일 횟수 분포")


mean(cn)
var(cn)
```

```{r}
cn<-c(5,8,10,12,18,14,10, 9,8,4,2)
names(cn)<-c("0", "1", "2", "3", "4", "5", "6", "7", "8", "9", "10")
cum<-
```

