---
title: "데이터시각화 기말과제물"
output: word_document
---


**1. 런던 콜레라지도(교재 p.4)를 조사하고 데이터 시각화의 필요성을 설명하시오.(7점)**\


**2. 아름답고 의미 있는 데이터 시각화 사례를 발굴하고 그 이유를 정리하시오.(7점)**\


**3. R 패키지 “vcd”에 내장된 “Arthritis” 데이터셋은 류마티스 관절염 환자를 대상으로 한 임상시험 결과 데이터이다. 각 행은 각 환자를 나타내며, 변수 Treatment는 그룹 (Treated = 새로운 치료제를 투약한 그룹, Placebo = 위약을 받은 그룹)을 나타낸다. 변수 Sex는 성별을, Improved는 치료 결과(None = 차도 없음, Some = 약간 좋아짐, Marked = 매우 좋아짐)를 나타낸다. 새로운 치료제 투약 여부가 치료 결과와 연관이 있는지, 성별과 치료 결과 간에 연관이 있는지를 데이터 시각화를 통해서 탐구하시오. (18점)**\
```{r}
library(vcd)
data("Arthritis")
art <- xtabs(~ Treatment + Improved, data = Arthritis, subset = Sex == "Female")
art
mosaic(art, gp = shading_Friendly)
mosaic(art, gp = shading_max)
```

```{r}
library(vcd)
## Simple model with no conditioning variables
art.mod0 <- glm(Improved > "None" ~ Age, data = Arthritis, family = binomial)
binreg_plot(art.mod0, "Arthritis Data")
binreg_plot(art.mod0, type = "link") ## logit scale
## one conditioning factor
art.mod1 <- update(art.mod0, . ~ . + Sex)
binreg_plot(art.mod1)
binreg_plot(art.mod1, legend = FALSE, labels = TRUE, xlim = c(20, 80))
## two conditioning factors
art.mod2 <- update(art.mod1, . ~ . + Treatment)
binreg_plot(art.mod2)
binreg_plot(art.mod2, subset = Sex == "Male") ## subsetting
## some tweaking
binreg_plot(art.mod2, gp_legend_frame = gpar(col = NA, fill = "white"), col_bands = NA)
binreg_plot(art.mod2, legend = FALSE, labels = TRUE,
labels_pos = "left", labels_just = c("left", "top"))
## model with grouped response data
shuttle.mod <- glm(cbind(nFailures, 6 - nFailures) ~ Temperature,
data = SpaceShuttle, na.action = na.exclude, family = binomial)
binreg_plot(shuttle.mod, xlim = c(30, 81), pred_range = "xlim",
ylab = "O-Ring Failure Probability", xlab = "Temperature (F)")


```

```{r}
## Arthritis data
data("Arthritis")
cd_plot(Improved ~ Age, data = Arthritis)
cd_plot(Improved ~ Age, data = Arthritis, bw = 3)
cd_plot(Improved ~ Age, data = Arthritis, bw = "SJ")
## compare with spinogram
spine(Improved ~ Age, data = Arthritis, breaks = 3)

```

```{r}
library(MASS)
data("Titanic")
mosaic(Titanic)
## Formula interface for tabulated data plus shading and legend:
mosaic(~ Sex + Age + Survived, data = Titanic,
main = "Survival on the Titanic", shade = TRUE, legend = TRUE)
data("HairEyeColor")
mosaic(HairEyeColor, shade = TRUE)
## Independence model of hair and eye color and sex. Indicates that
## there are significantly more blue eyed blond females than expected
## in the case of independence (and too few brown eyed blond females).
mosaic(HairEyeColor, shade = TRUE, expected = list(c(1,2), 3))
## Model of joint independence of sex from hair and eye color. Males
## are underrepresented among people with brown hair and eyes, and are
## overrepresented among people with brown hair and blue eyes, but not
## "significantly".
## Formula interface for raw data: visualize crosstabulation of numbers
## of gears and carburettors in Motor Trend car data.
data("mtcars")
mosaic(~ gear + carb, data = mtcars, shade = TRUE)
data("PreSex")
mosaic(PreSex, condvars = c(1,4))
mosaic(~ ExtramaritalSex + PremaritalSex | MaritalStatus + Gender,
data = PreSex)
## Highlighting:
mosaic(Survived ~ ., data = Titanic)
data("Arthritis")
mosaic(Improved ~ Treatment | Sex, data = Arthritis, zero_size = 0)
mosaic(Improved ~ Treatment | Sex, data = Arthritis, zero_size = 0,
highlighting_direction = "right")

```

```{r}
## Arthritis data (dependence on a categorical variable)
data("Arthritis")
(spine(Improved ~ Treatment, data = Arthritis))
## Arthritis data (dependence on a numerical variable)
(spine(Improved ~ Age, data = Arthritis, breaks = 5))
(spine(Improved ~ Age, data = Arthritis, breaks = quantile(Arthritis$Age)))
(spine(Improved ~ Age, data = Arthritis, breaks = "Scott"))
```



**4. R에 내장된 “airquality” 데이터셋은 1973년 5월부터 9월까지 뉴욕의 대기질에 관한 데이터셋이다. 변수 Ozone은 대기 중 오존의 양, Solar.R은 태양방사선의 양, Wind는 풍속, Temp는 기온을 나타낸다. 이 네가지 변수(Ozone, Solar.R, Wind, Temp)에 대한 산점도 행렬을 그리고, 이 산점도 행렬에서 알 수 있는 변수들 간의 관계에 대하여 서술하시오. (18점)**\




