---
title: "출석수업과제물"
output: word_document
---

## 출석수업과제물

1.	COVID-19 관련 데이터 시각화의 국내외 사례 3개를 찾고 비교하여 정리하시오. (반드시 2022년 데이터가 포 함된 사례를 사용할 것. 이미지를 캡처하여 한글이나 워드 파일에 첨부할 것. 이미지를 별도의 파일로 제출하 지 말 것) (6점) 

2.	한스 로즈링의 TED 강의(아래의 URL 이용)를 보고 데이터 시각화의 역할 등 느낀 점을 1페이지 이내로 정리 하시오.(6점) https://www.ted.com/talks/hans_rosling_let_my_dataset_change_your_mindset (오른쪽 아래 메뉴에서 한글 자막 설정 가능) 


3.	R의 datarium 패키지에 내장된 marketing 데이터셋은 광고 미디어에 사용한 비용과 판매액의 데이터이다. facebook 컬럼은 facebook 광고비로 사용한 금액이고, sales 컬럼은 판매액이다. facebook을 x축, sales를 y 축으로 하는 산점도를 그리시오. facebook을 독립변수(설명변수), sales를 종속변수(반응변수, 결과변수)로 하 는 회귀직선을 산점도 위에 그리시오. 산점도의 제목으로 본인의 학번을 출력하시오. (9점) (힌트: datarium 패 키지를 설치, 로드한 후 콘솔에 dat<-marketing을 입력하면 marketing 데이터셋이 dat에 저장된다) 
```{r}
# install.packages("datarium")
library(datarium)
dat<-marketing
plot(dat$facebook, dat$sales, xlab="facebook 광고비", ylab="판매액",main="202135-368864")
obj<-lm(sales~facebook, data=dat)
abline(obj)
```

4.	한국, 미국, 프랑스, 일본의 COVID-19 신규 확진자 수의 시간에 따른 추이를 데이터 시각화로 비교하고 향후 추이에 대해 의견 기술하라(데이터는 과제 작성일까지 올라와 있는 것을 이용하면 되며 학생별로 동일할 필요 는 없음).(9점) *데이터 소스: https://ourworldindata.org/covid-deaths 에서 “Our work belongs to everyone“이라 쓰여있 는 네모 안의 .csv(아래 그림에서 빨간 네모)를 클릭하여 데이터를 다운로드 받아서 사용할 것. *변수이름: iso_code가 각 국가를 나타낸다. (한국: KOR, 미국:USA, 프랑스: FRA, 일본: JPN) new_cases가 신규 확진자 수를 나타낸다.
```{r}
dat0 = read.csv("./data/owid-covid-data.csv", header = T)

```

