---
title: "14강 일반화 선형모형 "
author: "이재용"
date: "2022.08.12"
output:
  html_document:
    number_sections: yes
    theme: cosmo
    toc: yes
    toc_depth: 2
    toc_float: yes
  github_document: 
    toc: yes
  pdf_document:
    toc: yes
    toc_depth: '2'
---

# 준비 
```{r setup, include=FALSE}
knitr::opts_chunk$set(echo = TRUE, cache = FALSE, error=TRUE)
Sys.setlocale(category = "LC_CTYPE", locale = "ko_KR.UTF-8")
library(ggplot2)
theme_set(theme_grey(base_family = "AppleGothic"))
```

## 패키지 업로드
```{r}
library(tidyverse) # ggplot2, dplyr 패키지들의 모임 
library(GGally) ## ggpairs
library(Hmisc) # hist를 데이터프레임에 적용할 수 있게 해준다. 이산형자료 요약에 좋은 describe가 있다. 
library(psych) # 연속형 자료 요약에 좋은 describe가 있다. 
library(forecast) # ggAcf, ggPacf

library(ISLR) # Default 데이터, Smarket 데이터

library(rstan)
library(dplyr)
library(coda)
library(ggmcmc)
```



# 디폴트 데이터

신용카드 고객의 채무 불이행 여부에 대한 자료인 디폴트 데이터를 이용한다.

## 자료 읽기 

```{r}
data("Default")
str(Default)
head(Default)
```

## 자료 탐색

디폴트 자료의 분석에 앞서 자료에 대하여 기본적인 파악이 필요하다.

다음의 코드들을 통해 탐색적 자료분석을 진행한다.

### 요약 통계량

```{r}
summary(Default)
Hmisc::describe(Default)
psych::describe(Default)
```
### 그림으로 탐색

```{r}
hist(Default)
ggpairs(Default)

#Default %>% ggplot(aes(x=balance, y=default, alpha=0.05)) + geom_point()
```

## 로지스틱 회귀모형


## 로지스틱  회귀 모형 

\begin{align}
\begin{split}
    default_i & \ind Ber(\pi(balance_i), ~ i=1,2, \ldots, n \\
    \pi(balance_i) & = logistic (\beta_0 + \beta_1 \times balance_i) = \frac{e^{\beta_0 + \beta_1 \times balance_i}}{1+e^{\beta_0 + \beta_1 \times balance_i}} \\
    \pi(\beta_0, \beta_1) d\beta_0 d\beta_1 & = 1 \times  d\beta_0 d\beta_1
\end{split}
\end{align}


```{r}
default.logistic1.code ="
data {
  int<lower=0> n;
  int<lower=0, upper=1> defaults[n];
  vector[n] balance;
}

parameters {
  real alpha;
  real beta;
}

model {
  for(i in 1:n) {
    defaults[i] ~ bernoulli_logit(alpha + beta * balance[i]);
  }
}
"

data=list(n=dim(Default)[1], defaults=as.integer(as.numeric(Default$default)-1), balance=Default$balance)
```
default는 STAN의 내부 예약어라서 변수명을 default로 쓰면 에러가 난다. 변수 명을 defaults로 바꾸면 돌아간다. 
```{r}
default.logistic1 = stan(model_code=default.logistic1.code, data=data, seed=1234567, chains=1, iter=5000, thin=1, cores=4)
```

```{r}
print(default.logistic1)
```

```{r}
plot(default.logistic1, plotfun="dens")
```
```{r}
plot(default.logistic1, plotfun="trace")
```

```{r}
plot(default.logistic1, plotfun="ac")
```

신용카드 잔고가 $1000인 사람의 파산 확률은 
```{r}
exp(-10.67 + 0.01*1000)/(1 + exp(-10.67 + 0.01*1000))
```


# 포아송 회귀모형

Lunn, D., Jackson, C., Best, N., Spiegelhalter, D., & Thomas, A. (2012). The BUGS book: A practical introduction to Bayesian analysis. Chapman and Hall/CRC.
이 책의 Example 6.5.2. Count data: Salmonella. 

$$y_{ij} \sim Poi(\mu_i), ~ \log \mu_i = \alpha + \beta \log(x_i + 10) + \gamma x_i.$$
평균함수의 그림
```{r}
x = seq(from=0, to= 1200, length.out = 200)
a = 2.13
b = 0.33
c = -0.001
log.mu = a + b*log(x+10) + c*x
mu = exp(log.mu)
df = data.frame(x=x, mu=mu, log.mu = log.mu)
df %>% ggplot(aes(x=x,y=log.mu)) + geom_line()
df %>% ggplot(aes(x=x,y=mu)) + geom_line()
```



```{r}
#자료 
y = t(matrix(c(15, 16, 16, 27, 33, 20, 21, 18, 26, 41, 38, 27, 29, 21, 33, 69, 41, 42), nr=3, byrow=TRUE) )
x = c(0,10,33,100,333,1000)
```


```{r}
pois.code ="
data {
  real<lower=0> x[6];
  int<lower=0> y[6,3];
}

parameters {
  real alpha;
  real beta;
  real gamma; 
}

model {
  for(i in 1:6) {
    for(j in 1:3) {
      y[i,j] ~ poisson(exp(alpha+beta*log(x[i] +10) + gamma*x[i]));
    }
  }
}
"

data=list(x=x, y=y)
```

```{r}
pois = stan(model_code = pois.code, data=data, seed = 123456789, chains = 1, iter = 10000, thin=10, cores=4)
```
```{r}
print(pois)
plot(pois, plotfun="dens")
plot(pois, plotfun="trace")
plot(pois, plotfun="ac")
```

```{r}
alpha.hat = 2.12
beta.hat = 0.34
gamma.hat = 0
x = 100

exp(alpha.hat + beta.hat*log(x + 10) + gamma.hat*x)
```

